【裁判字號】    89,易緝,87
【裁判日期】    890531
【裁判案由】    詐欺
【裁判全文】
臺灣高雄地方法院刑事判決                          八十九年度易緝字第八七號
    公  訴  人  臺灣高雄地方法院檢察署檢察官
    被      告  乙○○
右列被告因詐欺案件，經檢察官提起公訴（八十七年度偵字第一三五五五號），本院
判決如左：
    主  文
乙○○無罪。
    理  由
一、公訴意旨略以：被告乙○○意圖為自己不法之所有，於民國八十五年十一月間，
    在高雄市○○○路一號，向甲○○佯稱欲償還積欠地下錢莊債務，向甲○○借貸
    新台幣（下同）十一萬元，甲○○不疑有詐如數貸與，乙○○並給付發票人丙○○、付款人彰化銀行三民分行、同額支票一紙與甲○○，以代前開借款之給付，
    詎屆期不獲付款，甲○○始知受騙，因認被告乙○○涉有刑法第三百三十九條第
    一項之詐欺取財罪嫌等語。
二、按犯罪事實應依證據認定之，無證據不得推定其犯罪事實；又不能證明被告犯罪
    者，應諭知無罪之判決，刑事訴訟法第一百五十四條、第三百零一條第一項分別
    定有明文。又按刑法第三百三十九條詐欺罪之成立，係以行為人意圖為自己或第
    三人不法之所有，以詐術使人將本人或第三人之物交付或取得利益為要件，而所
    謂以詐術使人交付，必須被詐欺人因其詐術而陷於錯誤，若其所用之方法，不能
    認為詐術，亦不致使人陷於錯誤，即不構成該罪（最高法院四十六年台上字第二
    六０號判例參照）。
三、本件公訴人認被告乙○○涉有詐欺罪嫌，係以告訴人之指訴及支票暨退票理由單
    一紙為主要論據。訊據被告固不否認有向告訴人借得上開款項，至今尚未償還之
    事實，惟堅決否認有何詐欺之犯行，辯稱：為還欠地下錢莊的錢，乃拿伊太太丙○○的支票向告訴人換他朋友的支票，換票時丙○○之支票未尚未被拒絕往來，
    且於退票後有開立本票三張及三條項鍊交付告訴人收質等語。
四、經查，本件為被告於八十五年十月底、十一月初，因償還積欠地下錢莊十一萬元
    之債務，乃商得告訴人之同意，持其太太丙○○之支票向告訴人換得告訴人鍾姓
    友人之支票以應急，期間被告曾主動再交付同額本票三張及三條項鍊予告訴人收
    質以為擔保等事實，業據被告及告訴人於本院審理中同陳在卷，並有被告簽發之
    本票三紙及告訴人簽收之收據附卷可按，而參以告訴人復自陳：與被告是朋友，
    被告知道伊有在用鍾姓朋友的票，伊朋友的票信用很好，沒有退補紀錄，他太太
    的票有退票紀錄，信用較不好，拿我朋友的票較容易週轉；因信任被告而拿他的
    票等語觀之，足見被告借票時之信用狀況已為告訴人所知悉，且借票原因亦據實
    以告，並未蓄意隱瞞，則告訴人是時自無任何因被告施用詐術而陷於錯誤之情事
    ；況被告於票據遭退票後，除曾簽發被告本人之同額本票三張外，另又交付三條
    珠寶項鍊予告訴人收質，作為擔保還款之用，衡諸常情，被告若自始即有詐騙之
    意，大可於達到目的之後即置之不理，豈有再主動簽發本人之本票及交付珠寶供
    保之理。再者，告訴人與被告於本院審理期間，已達成和解，告訴人亦表示撤銷
    告訴，有和解書一紙在卷可稽等節，益徵本件純係民事糾葛，與詐欺取財之構成
    要件尚屬有間。
五、綜上所述，被告於借票之際，即已表明係為償還積欠地下錢莊之債款，而告訴人
    亦知悉被告所交付之票據債信不佳，猶願與之交換而貸予同額款項等情觀之，被
    告應無何施用詐術之行為，告訴人亦無陷於錯誤之情甚明。揆諸前揭說明，被告
    之行為顯與刑法詐取財罪之構成要件未合，實不能僅因被告交付之支票屆期未獲
    兌現，遽謂被告自始即存有詐騙之意，是被告所辯堪可採信。此外，復查無其他
    積極證據足證被告有何詐欺之犯行，既不能證明被告犯罪，爰依法為無罪之諭知
    。據上論斷，應依刑事訴訟法第三百零一條第一項，判決如主文。
本案經檢察官蕭宇誠到庭執行職務。
中        華        民        國    八十九  年    五      月    三十一  日
                                  臺灣高雄地方法院刑事第三庭
                                      審判長法  官  宋  明  中
                                            法  官  涂  裕  洪
                                            法  官  柯  彩  燕
右正本證明與原本無異。
如不服本判決，應於判決送達後十日內，向本院提出上訴狀。
                                            書記官  楊  真  芬
中        華        民        國    八十九  年    五      月    三十一  日


司法院資訊處製作；財團法人民間司法改革基金會備份。
